臺灣臺中地方法院民事判決　九十一年度訴字第三二五四號
　　原　　　告　美商花旗銀行股份有限公司
　　法定代理人　乙○○
　　被　　　告　甲○○
右當事人間請求遷讓房屋事件，本院判決如左：
    主      文
被告應將坐落台中市○區○○段三二之八地號土地、地目建、面積四０一平方公尺、
權利範圍一萬分之二一六之土地全部，及其上建號四八０九號、門牌號碼台中市○區
○○街一四二號五樓之五、面積六十五．三平方公尺之鋼筋混凝土造建物，全部遷讓
交還與原告。
被告自民國九十一年十月九日起至交還前開土地暨房屋之日止，按月給付原告以新臺
幣貳仟玖佰零柒元計算之損害金。
訴訟費用由被告負擔。
本判決於原告以新臺幣參拾壹萬元為被告供擔保後，得假執行。
    事      實
甲、原告方面：
壹、聲明：除假執行擔保金額外如主文所示。
貳、陳述：
一、坐落台中市○區○○段三二之八地號土地、地目建、面積四０一平方公尺、權利
    範圍一萬分之二一六之土地全部，及其上建號四八０九號、門牌號碼台中市○區
    ○○街一四二號五樓之五、面積六十五．三平方公尺之鋼筋混凝土造建物（下稱
    系爭房地），係原告於民國九十一年一月八日自法院拍賣程序取得全部所有權，
    經於同年三月十五日辦妥土地及建物所有權登記在案。系爭房地現為被告占有使
    用中，惟被告之占有使用並未得原告同意，亦未有任何正當權源，顯屬無權占有
    ，爰依無權占有之法律關係，請求被告遷讓返還系爭房地。
二、被告無權占有原告所有之系爭房地，自屬侵害原告之所有權，原告得請求被告賠
    償相當於租金之損害金。本件土地部分，按八十九年當期申報地價為每平方公尺
    新台幣（以下同）五千二百元，土地面積四０一平方公尺、權利範圍一萬分之二
    一六，故當期申報總價為四萬五千零四十元，建物部分依九十一年當期課稅現值
    為三十萬三千八百元，土地及建物合計為三十四萬八千八百四十元，則每月租金
    平均為二千九百零七元（348840元ｘ10％÷12月＝2907元）。爰請求被告給付自
    起訴狀繕本送達翌日起至返還系爭房地之日止，按月給付原告相當於每月租金二
    九百零七元之損害金。
參、證據：提出土地登記謄本、建物登記謄本、房屋稅繳款書、存證信函各一份為證
    。
乙、被告方面：
壹、聲明：駁回原告之訴。
貳、陳述略以：系爭土地係被告自八十一年間起即使用居住，被告為前所有權人之債
    權人，前所有權人積欠被告款項，將系爭房地無條件供被告使用居住，不收租金
    。對原告提出之各項文書證據及給付損害金額均無意見，惟希望至九十二年一月
    再行搬遷等語。
    理      由
一、原告主張系爭房地為其所有，係原告於九十一年一月八日自法院拍賣程序取得全
    部所有權，經於同年三月十五日辦妥土地及建物所有權登記在案，系爭房地現為
    被告占有使用中，惟被告之占有使用並未得原告同意，亦未有任何正當權源，顯
    屬無權占有之事實，業據原告提出土地登記謄本、建物登記謄本、房屋稅繳款書
    、存證信函各一份為證，被告對此亦不爭執，自堪信屬實。其次，被告固辯稱：
    系爭房地前所有權人積欠被告款項，將系爭房地無條件供被告使用居住，不收租
    金等語。惟查：被告上揭主張苟為真正，則被告占有使用系爭房地之法律權源，
    應屬被告與前所有權人間之使用借貸契約關係。此使用借貸契約，乃屬債權契約
    關係，效力僅及於被告與前所有權人之間，原告即現所有權人並不受其前手訂立
    之債權契約所拘束。亦即前揭使用借貸契約，並不能對抗原告受讓物權後基於其
    所有權而得主張之物上請求權。準此，被告之占有使用系爭房地，既未得原告同
    意，亦無其他正當權源，自屬無權占有，原告此部分主張即屬可採。按所有人對
    於無權占有或侵奪其所有物者，得請求返還之，民法第七百六十七條前段定有明
    文。從而原告基於系爭房地所有人地位，行使上揭所有人之權利訴請被告遷讓交
    還系爭房地，即有理由。
二、再按，無法律上原因而受利益，致他人受損害者，應返還其利益；又因故意或過
    失，不法侵害他人之權利者，負損害賠償責任，民法第一百七十九條、第一百八
    十四條第一項前段亦有明文，本件被告並無法律上原因，且亦明知其並無權利而
    仍加以占用，受有使用該土地之利益，侵害原告就系爭房地之所有權，並致原告
    受有無法利用系爭房地之損害，原告自得請求被告給付該相當於租金之利得或損
    害金。而按城市地方房屋之租金，以不超過土地及其建築物申報總價額年息百分
    之十為限，土地法第九十七條第一項定有明文。查本件土地部分，按八十九年當
    期申報地價為每平方公尺新台幣（以下同）五千二百元，土地面積四０一平方公
    尺、權利範圍一萬分之二一六，故當期申報總價為四萬五千零四十元（小數點以
    下四捨五入），建物部分依九十一年當期課稅現值為三十萬三千八百元，此有土
    地登記謄本及房屋稅繳款書各一紙在卷可稽，據此，土地及建物合計僅為三十四
    萬八千八百四十元，價格甚為低廉，且系爭房地位於台中市西區內，房屋面積達
    六十五．三平方公尺之多，衡以台中市區內各地房地租金現況，即令一間面積約
    二、三十平方公尺之小套房，租金亦多達每月三、四千元起算，本院斟酌情形，
    認此相當於租金之利得或損害金按每年以上揭總價額百分之十計算，允屬適當。
    故而，被告應給付相當於租金之損害金，為每月二千九百零七元（348840元ｘ10
    ％÷12月＝2907元）。從而原告請求被告給付自起訴狀繕本送達翌日即九十一年
    十月九日起至返還系爭房地之日止，按月給付原告相當於每月租金二千九百零七
    元之損害金，亦有理由。
三、從而，原告基於民法第七百六十七條物上請求權及第一百七十九條不當得利、第
    一百八十四條第一項前段關於侵權行為之規定，訴請被告遷讓交還系爭房地，並
    給付其自九十一年十月九日起至交還前開土地之日止，按月以二千九百零七元計
    算之損害金，為有理由，應予准許。
四、原告陳明願供擔保以代釋明，聲請宣告假執行，合屬有據，爰酌定相當擔保金額
    准許之。
五、本件原告之訴為有理由，依民事訴訟法第七十八條、第三百九十條第二項，判決
    如主文。
中　　　華　　　民　　　國　　九十一　　年　　十一　　月　　二十九　　日
                                    臺灣臺中地方法院民事第四庭
~B法　　　官　王有民
右為正本係照原本作成
如對本裁定上訴須於裁定送達後二十日內向本院提出上訴狀
中　　　華　　　民　　　國　　九十一　　年　　 十二　　 月　　　三　　　日
~B法院書記官
